【裁判字號】    98,訴,5
【裁判日期】    980227
【裁判案由】    違反藥事法等
【裁判全文】
臺灣士林地方法院刑事判決                 98年度訴字第5號
公  訴  人  臺灣士林地方法院檢察署檢察官
被      告  乙○○
上列被告因違反藥事法等案件，經檢察官提起公訴（97年度毒偵
字第2007號），被告為有罪之陳述，本院合議庭裁定由受命法官
獨任以簡式審判程序進行審理，並判決如下：
    主  文
乙○○施用第二級毒品，處有期徒刑肆月，扣案之塑膠瓶連接吸
管壹組、分裝袋捌拾只以及電子磅秤壹具，沒收之；又明知為
禁藥而轉讓，處有期徒刑陸月；又持有第二級毒品，處有期徒刑
參月，扣案之第二級毒品甲基安非他命（驗餘重量點肆玖公克
）併同難以析離之分裝袋伍只，沒收銷燬之。應執行有期徒刑壹
年，扣案之第二級毒品甲基安非他命（驗餘重量點肆玖公克）
併同難以析離之分裝袋伍只，沒收銷燬之；塑膠瓶連接吸管壹組
、分裝袋捌拾只以及電子磅秤壹具，沒收之。
    事  實
一、乙○○前因施用毒品案件，經觀察、勒戒後，認無繼續施用
    毒品之傾向，於民國97年2 月21日執行完畢釋放，並由臺灣
    士林地方法院檢察署檢察官以96年度毒偵字第1855號、97年
    度毒偵字第122 號為不起訴處分確定。嗣於上開觀察、勒戒
    執行完畢釋放5 年內施用毒品，經提起公訴，由本院以97年
    度士簡字第884 號判決判處有期徒刑3 月確定，於97年9 月
    30日入監執行，迨同年12月2 日易科罰金執行完畢（於本案
    不成立累犯）。
二、乙○○不思戒除毒癮，竟於上開觀察、勒戒執行完畢釋放後
    5 年內之97年9 月16日下午2 時許，在臺北縣汐止市○○路
    83巷3 號「世運村汽車旅館」127 號房內，以將第二級毒品
    甲基安非他命置於塑膠瓶內以火燒烤吸食煙霧之方式，施用
    第二級毒品甲基安非他命一次。
三、另乙○○明知甲基安非他命係毒品危害防制條例列管之第二
    級毒品，亦係藥事法公告列管之禁藥，不得持有、轉讓，竟
    分別於：(一)97年9 月17日上午，在上址汽車旅館127 號房內
    ，將吸食工具內剩餘之甲基安非他命（重量約0.05公克），
    無償轉讓供女友甲○○施用（甲○○施用毒品部分，另案經
    本院判處有期徒刑4 月）；(二)復因毒品施用一空，於同日下
    午5 時許，在上址汽車旅館大門，以新臺幣13,000元之代價
    ，向真實年籍姓名不詳之綽號「阿達」成年男子購買甲基安
    非他命5 包，而非法持有之。嗣為警在該汽車旅館前盤檢查
    獲，並當場起出未及施用之第二級毒品甲基安非他命5 包（
    驗餘重量3.49公克），經乙○○帶同警方返回房內搜索，復
    扣得乙○○所有供施用甲基安非他命所用之塑膠瓶連接吸管
    1 組、分裝袋83個以及電子磅秤1 具，而悉上情。
四、案經臺北市政府警察局內湖分局報告臺灣士林地方法院檢察
    署檢察官偵查起訴。
    理  由
壹、程序事項
    查本件被告乙○○所犯者非為死刑、無期徒刑、最輕本刑為
    3 年以上有期徒刑之罪或高等法院管轄第一審案件，其於準
    備程序進行中，先就被訴事實為有罪之陳述，經告知其簡式
    審判程序之旨，並聽取公訴人、被告之意見後，本院業已依
    刑事訴訟法第273 條之1 第1 項之規定，裁定由受命法官獨
    任以簡式審判程序進行本案之審理。
貳、實體事項
一、前揭事實業據被告於本院審理時坦承不諱，其中轉讓禁藥甲
    基安非他命部分，核與甲○○於警詢、本院羈押訊問之供述
    內容相符；又被告為警查獲後所採集之尿液檢體，經送請檢
    驗，結果呈甲基安非他命陽性反應，有臺灣尖端先進生技醫
    藥股份有限公司97年9 月24日濫用藥物檢驗報告附卷可稽。
    而扣案之結晶物5 包，經鑑定為第二級毒品甲基安非他命（
    驗餘重量3.49公克），亦有卷附臺北市政府警察局97年10月
    7 日北市鑑毒字第255 號鑑驗通知書可佐。此外，並有扣案
    之塑膠瓶連接吸管之吸食工具1 組、分裝袋83只以及電子磅
    秤1 具為證，足見被告上開自白與事實相符，應可採信。綜
    上所陳，本案事證明確，被告犯行堪可認定，應依法論科。
二、論罪科刑
    (一)按甲基安非他命為毒品危害防制條例第2 條第2 項第2
        款所列管之第二級毒品；又犯毒品危害防制條例第10條
        施用毒品之罪者，檢察官應聲請法院裁定，令被告入勒
        戒處所觀察、勒戒，經觀察、勒戒後，無繼續施用毒品
        之傾向者，應即釋放，並由檢察官為不起訴處分，有繼
        續施用毒品之傾向者，則由檢察官先聲請法院裁定令入
        戒治處所施以強制戒治，俟強制戒治期滿，再行釋放，
        並由檢察官為不起訴處分；而依前開規定觀察勒戒或強
        制戒治執行完畢釋放後，5 年內再犯施用毒品之罪者，
        檢察官應依法追訴，毒品危害防制條例第20條第1 項、
        第2 項、第23條第2 項分別定有明文。是核被告如事實
        欄二所為，係犯毒品危害防制條例第10條第2 項之施用
        第二級毒品罪。被告持有第二級毒品甲基安非他命之低
        度行為，應為該次施用毒品之高度行為所吸收，不另論
        罪。另事實欄三(二)部分，因未及施用即遭查獲，該部分
        之持有毒品顯與上開施用行為無關，彼此間無高、低度
        之吸收關係，應另論以毒品危害防制條例第11條第2 項
        之持有第二級毒品罪。
    (二)又甲基安非他命雖係毒品危害防制條例所明定之第二級
        毒品，但其亦屬於藥事法所稱之「禁藥」（即藥事法第
        22條第1 款所稱之「經中央衛生主管機關明令公告禁止
        製造、調劑、輸入、輸出、販賣或陳列之毒害藥品」）
        。而明知為禁藥而轉讓者，藥事法第83條亦定有處罰明
        文。故行為人明知為禁藥即甲基安非他命而轉讓予他人
        者，除成立毒品危害防制條例第8 條第2 項之轉讓第二
        級毒品罪外，亦構成藥事法第83條第1 項之轉讓禁藥罪
        ，此係屬同一犯罪行為而同時有二種法律可資處罰之「
        法條（規）競合」情形，應依「重法優於輕法」、「後
        法優於前法」等法理，擇一處斷。而毒品危害防制條例
        第8 條第2 項轉讓第二級毒品罪之法定本刑為「6 月以
        上5 年以下有期徒刑，得併科新臺幣70萬元以下罰金」
        ，93年4 月21日修正、同年月23日施行之藥事法第83條
        第1 項轉讓禁藥罪之法定本刑則為「7 年以下有期徒刑
        ，得併科新臺幣500 萬元以下罰金」。故行為人轉讓甲
        基安非他命之情節（亦即其轉讓之數量及對象），如無
        應依毒品危害防制條例第8 條第6 項及第9 條之規定加
        重其刑至二分之一之情形，則修正後藥事法第83條第1
        項之罪之法定本刑，顯較毒品危害防制條例第8 條第2
        項之罪之法定本刑為重，依前述「重法優於輕法」之法
        理，應優先適用藥事法第83條第1 項之規定處斷。本案
        事實欄三(一)所示被告轉讓甲基安非他命之數量，未達毒
        品危害防制條例第8 條第6 項應加重其刑至二分之一之
        數量，因藥事法第83條第1 項之最高法定刑較毒品危害
        防制條例第8 條第2 項之最高法定刑為重，應優先適用
        藥事法之規定處罰。是核被告如事實欄三(一)所為，係犯
        藥事法第83條第1 項之轉讓禁藥罪。
    (三)被告所犯上開三罪（轉讓禁藥部分，公訴意旨同認應論
        以藥事法第83條第1 項之罪，起訴書記載「轉讓第二級
        毒品」等三罪，顯係誤寫，應予更正），犯意各別，罪
        名不同，應予分論併罰。
    (四)本院審酌被告犯罪動機、吸食頻率、曾有施用毒品之前
        科仍不知戒除，所犯施用毒品犯行乃戕害自己身心健康
        ，並未危及他人，然無償提供禁藥供他人施用，增加禁
        藥在社會流通之危險性，對於國民健康及社會秩序之危
        害非微，併其犯後終能坦承全部犯行之態度等一切情狀
        ，量處如主文所示之刑，並定其應執行之刑。
    (五)扣案結晶物（驗餘重量3.49公克），屬毒品危害防制條
        例所明定列管之第二級毒品甲基安非他命，有前揭鑑驗
        通知書存卷可憑，應併同難以析離之分裝袋5 只，依毒
        品危害防制條例第18條第1 項前段之規定，宣告沒收銷
        燬之。另扣案起訴書所稱之吸食器實為塑膠瓶連接吸管
        製成之物，此有卷附實物照片可參（偵查卷第27頁參照
        ），當非專供施用毒品之器具，然與分裝袋、電子磅秤
        等物，均屬被告所有供施用甲基安非他命所用之物，業
        據被告供明無誤，爰依刑法第38條第1 項第2 款之規定
        宣告沒收。
據上論斷，應依刑事訴訟法第273 條之1 第1 項、第299 條第1
項前段，毒品危害防制條例第10條第2 項、第11條第2 項、第18
條第1 項前段，藥事法第83條第1 項，刑法第11條前段、第51條
第5 款、第38條第1 項第2 款，判決如主文。
本案經檢察官鄭富城到庭執行職務。
中    華    民    國    98    年    2     月    27    日
                  刑事第六庭  法  官   楊皓清
以上正本證明與原本無異。
如不服本判決應於收受判決後10日內向本院提出上訴書狀，並應
敘述具體理由：其未敘述上訴理由者，應於上訴期間屆滿後20日
向向本院補提理由書（均須按他造當事人之人數附繕本）「切勿
逕送上級法院」。
                             書記官   朱俶伶
中    華    民    國    98    年    2     月    27    日
附錄論罪法條：
毒品危害防制條例第10條第2項
施用第二級毒品者，處 3 年以下有期徒刑。
毒品危害防制條例第11條第2項
持有第二級毒品者，處 2 年以下有期徒刑、拘役或新臺幣 3 萬
元以下罰金。
藥事法第83條第1項
明知為偽藥或禁藥，而販賣、供應、調劑、運送、寄藏、牙保、
轉讓或意圖販賣而陳列者，處7 年以下有期徒刑，得併科新臺幣
5 百萬元以下罰金。


司法院資訊處製作；財團法人民間司法改革基金會備份。
